【裁判字號】    89,訴,1937
【裁判日期】    900913
【裁判案由】    妨害自由等
【裁判全文】
臺灣板橋地方法院刑事判決                        八十九年度訴字第一九三七號
    公  訴  人  臺灣板橋地方法院檢察署檢察官
    被      告  丙○○
                丁○○
                戊○○
                庚○○
                己○○
                乙○○
右列被告因妨害自由等案件，經檢察官提起公訴（八十九年度偵字第四０八二號），
本院判決如左：
    主  文
丙○○、丁○○、戊○○、庚○○、己○○、乙○○均無罪。
    理  由
一、公訴意旨略以：丙○○前曾因竊盜案件，經法院判處有刑徒刑八月，於八十八年
    九月三十日執行完畢；戊○○前曾因強盜案件，經法院判處有刑徒刑三年二月，
    於八十七年五月二十一日執行完畢；庚○○曾因贓物案件，經法院判處有期徒刑
    三月，於八十九年一月二十五日執行完畢；渠等與丁○○、乙○○、己○○、辛○○均係緬甸華僑，丙○○、丁○○於八十九年初，因需人頭報稅，要求辛○○
    幫忙，辛○○即以自己身分證支應，丙○○、丁○○應允支付新台幣（下同）二
    千五百作為酬庸，事後丙○○、丁○○僅支付一千元，引起辛○○不滿，於八十
    九年二月九日十七時許，在台北縣中和市○○街興南夜市內，與丙○○、丁○○
    理論，因辛○○尚積欠丁○○四千元，雙方不能達成共識，丙○○、丁○○、乙○○、戊○○、庚○○、己○○竟基於傷害、剝奪他人行動自由、恐嚇之犯意聯
    絡與行為分擔，共同出手毆打辛○○，並攔下不明車號計程車，共同將辛○○強
    拉上計程車，由丙○○、乙○○於後座看守辛○○，丁○○坐於前座，以此方式
    剝奪辛○○之行動自由，由乙○○向辛○○恐嚇稱：「將押至山上殺你，只要有
    錢就要返還積欠丁○○之四千元，否則就會對你不利」等語，致生危害於辛○○
    生命、身體之安全；另戊○○、庚○○、己○○則分乘不明車號機車尾隨在後，
    行至台北縣中和市中正橋某停車場下車，由丙○○、丁○○、乙○○、戊○○、
    庚○○、己○○其中四人繼續毆打辛○○，後因該處停車場管理員甲○○發現有
    異，報警處理，丙○○、丁○○、乙○○、戊○○、庚○○、己○○即各別逃逸
    ，致辛○○受有舌頭遭牙齒咬破、頭部多處瘀腫等之傷害。辛○○於八十九年二
    月十四日二十時許，在台北縣中和市○○街九十八號前，交付一千元予丁○○、
    丙○○、戊○○，戊○○向辛○○恐嚇稱：「若於八十九年二月十六日未交付三
    千元，要你小心點」等語，致生危害於辛○○生命、身體之安全；嗣於八十九年
    二月十六日二十三時二十分許，在上址辛○○交付一千元及鳥蛋圖鑑一本予丁○○時，為辛○○報警查獲，並於丁○○身上起獲一千元及鳥蛋圖鑑一本後，始偵
    知上情。因認被告等涉有刑法第二百七十七條第一項之傷害罪嫌、第三百零二條
    第一項之剝奪他人行動自由罪嫌、第三百零五條之恐嚇罪嫌。
二、按犯罪事實應依證據認定之，無證據不得推定其犯罪事實。又不能證明被告犯罪
    者，應諭知無罪之判決，刑事訴訟法第一百五十四條、第三百零一條第一項前段
    分別定有明文。而認定不利於被告之事實，須依積極證據，苟積極證據不足為不
    利於被告事實之認定時，即應為有利於被告之認定，更不必有何有利之證據。又
    告訴人之指訴係以使被告受刑事訴追為目的，是其陳述是否與事實相符，仍應調
    查其他證據以資審認，最高法院著有判例可循（最高法院三十年上字第八一六號
    、五十二年台上字第一三００號判例參照）。
三、公訴人認被告等於「八十九年二月九日十七時許」涉有傷害、剝奪他人行動自由
    、恐嚇等犯行，係以右揭事實業經被害人辛○○於警訊時陳述綦詳，核與證人甲○○證述情節大致符合，並有贓物認領保管單一紙在卷可稽為主要論據。訊據被
    告乙○○坦承於回緬甸的前一天傍晚（按即八十九二月七日傍晚），在台北縣中
    和市○○街興南夜市內，因見辛○○與丁○○在吵架，伊去夜市買東西碰到，勸
    他們不要吵，結果反遭辛○○用力推一把，及用拳頭毆打，始與辛○○互毆。惟
    堅詞否認有強拉辛○○上車及恐嚇之情。訊據被告丙○○、丁○○、戊○○、庚○○等均堅否認有何犯行，被告丁○○辯稱：八十九年二月七日傍晚，在台北縣
    中和市○○街興南夜市某家電動玩具店我看到辛○○，該電動玩具店是我們緬甸
    籍華僑經常聚會的地方，我向辛○○說你欠我四千元很久了，現在還我，他說先
    還壹仟元，十六日再還三千元，出來後碰到丙○○、乙○○，乙○○問什麼事，
    他和辛○○講一講就吵起架來，乙○○有動手打辛○○，我說夜市人多，到外面
    去講，我們叫計程車，我坐前座，辛○○、乙○○、丙○○坐後面，到永和中正
    橋下，乙○○和辛○○又吵架，兩個人拉來拉去，但沒有人打他。之後在八十九
    年二月十六日約下午四點左右，辛○○打我行動電話0000000000給我
    ，說他要還我一千元，在興南夜市等我，叫我過去拿，我當時在新竹工地工作，
    工作很趕，我說沒有空過去，後來晚上八點我坐老闆的車回家，在高速公路上辛○○又打電話來，說怎麼還沒來？老闆問我什麼人一直打電話給我，我說壹個朋
    友向我借錢要還我錢，於是我坐老闆車子到夜市下車，我到夜市找辛○○，沒找
    到人，等了約半小時，他過來手上拿一本書，他說裡面有一千元要還我，我說你
    拿出來給我，他說你拿去看看，我拿過手，警察就過來了。那天庚○○、戊○○
    、己○○三個人也在電動玩具店，我去時他們過來跟我聊天，不是事先約好的。
    只有在八十九年二月七日傍晚，在台北縣中和市○○街興南夜市，乙○○與辛○○吵架，乙○○一人毆打辛○○，我沒有打辛○○，也沒有恐嚇他，上車是他自
    願的。被告戊○○、庚○○辯稱：我們和己○○在八十九年二月十六日那天在電
    動玩具店前面聊天，警察就抓我們。他們打架的事我們都不知情。被告丙○○辯
    稱：我沒有打辛○○，也沒有恐嚇他，上車是他自願的各等語。經查：（一）證
    人甲○○本院九十年八月九日審理中結證稱：「我是永和市公所中正橋停車場收
    費員，在八十九年二月間，確實日期我不知道，有一部計程車開到停車場的出口
    ，要從出口進入，為柵欄擋住，就停在出口處，我看很反常就走近查看，車內有
    一人喊救命，左側的後車門打開，車上下來一人跟我說明（按即乙○○），辛○○偷他們的錶，還拿錶給我看，是金色的，我當時覺得奇怪，因為我當過義警十
    幾年，哪有小偷喊救命的，在該人跟我解釋的時候，其他的人以及辛○○都陸續
    下車，當時我看到辛○○嘴角有受傷、流血，除司機、辛○○外，其他人就跑掉
    了，本來計程車司機說要開走，我說我已經抄下你的車號了，制止車輛離開，報
    警處理。另外在四、五十公尺外，有一部機車，二人共乘，停在那邊觀看，應該
    也是同夥的，在他們離開時，機車也離開了，我有請辛○○到我崗亭休息，他說
    他們要載他到河邊殺了他。」，本院質以事發當天是否八十九年二月九日，其又
    證稱：「我不確定。當時我跟警員說日期我不確定，警員說因為他們都說是八十
    九年二月九日，所以八十九年二月九日應該是沒錯，筆錄就寫那個日期。」，足
    見證人甲○○對於事發日期並不確定，警訊中所指之日期乃警員據告訴人辛○○
    之指述而寫。（二）被告丁○○自始於偵查中即供稱事發日期係八十九年二月六
    日，非八十九年二月九日，本院審理初期亦供稱事發日期係八十九年二月六日，
    非八十九年二月九日，之後被告乙○○到庭供稱：「是回緬甸的前一天晚上太陽
    剛下山的時候，在中和信義街興南夜市」與辛○○打架；「當時辛○○和丁○○
    在吵架，我去夜市買東西碰到，就叫他們不要吵了，不好看，結果辛○○就用力
    推我壹把，說甘我屁事，用拳頭打我，我跟他抱在一起互相打起來，很多人在圍
    觀，說要叫警察來處理，丁○○就建議到其他地方談，所以才坐計程車。」。而
    查被告乙○○係在八十九年二月八日出境回緬甸，迄至同年四月二日始再入境台
    灣，此經本院當庭勘驗乙○○之護照及簽證無訛，並有內政部警政署入出境管理
    局八十九年十二月十九日（八九）境信昌字第八七四四二號函所附之乙○○出入
    境紀錄一件附卷可憑。經比對前開出入境紀錄後，被告丁○○、乙○○均供稱打
    架日期乃「八十九年二月七日傍晚」無誤。按被告乙○○既自承曾與辛○○打架
    ，後因很多人圍觀，而與丙○○、丁○○、辛○○乘坐計程車前往永和中正橋停
    車場，核與被告丙○○、丁○○及告訴人辛○○所供情節相符，而乙○○於八十
    九年二月八日即出境回緬甸，迄至同年四月二日始再入境台灣，因此被告乙○○
    自無可能於「八十九年二月九日十七時許」，有何傷害或剝奪他人行動自由、恐
    嚇告訴人辛○○之行為。由此可見，被告等與辛○○發生糾紛之日，應係八十九
    年二月七日傍晚。公訴人認係「八十九年二月九日十七時許」，顯係錯誤。（三
    ）再者，告訴人辛○○於警訊中指訴稱：是因為丁○○、丙○○於八十九年初時
    向我稱他們有朋友需要一位人頭來頂替申報稅金，而要求我幫忙，當時我想因是
    緬甸同胞便影印我的國民身分證給他們申報所得稅，而當時丁○○、丙○○即稱
    將付予我新台幣二千五百元做為酬庸，但丁○○、丙○○事後僅付予我一千元，
    於上述案發時、地，我去找丁○○、丙○○理論並欲索討積欠的一千五百元，「
    但丁○○、丙○○竟互相推諉，繼而與我翻臉，並通知今到案之庚○○、己○○
    、戊○○及弟弟（按即乙○○）共六人，在中和市興南夜市內對我拳打腳踢」，
    「還攔下一計程車強行由其六人將我硬押上車」，「並稱將押我至山上殺害我」
    ，「那時在計程車上他們便強盜我的皮夾及手錶」，「並稱我還要再交付五萬元
    ，才肯放我離去」，經過我苦苦哀求，加上該計程車駕駛稱他中和地區路況不熟
    ，他們才決定在中正橋停車場下車，「並在該處繼續對我施暴」。當時是乙○○
    及丙○○押我於後座並強盜我財物，而丁○○則坐於前座附和威脅我再交付五萬
    元，而命令我交付五萬元及恐嚇我將殺害我的人是乙○○。戊○○、己○○、庚○○三人是騎乘機車尾隨等語。惟除被告乙○○坦承於八十九年二月七日傍晚，
    在台北縣中和市○○街興南夜市內，與辛○○互毆外，被告等就告訴人之指訴均
    堅詞否認。且證人甲○○證稱：當時其見一部計程車開到停車場之出口，其覺得
    很反常而走近查看，乙○○下車向甲○○解釋，「當時他們是在計程車內，當時
    沒有毆打辛○○，後來他們就陸續跑掉了」，另外在四、五十公尺外，「有一部
    機車，二人共乘，停在那邊觀看」，該二人並未和被告等打招乎，「是辛○○跟
    我說那二個騎機車的也是」，其請辛○○到崗亭休息，辛○○向其表示「他們搶
    他的錢，還要載到河邊殺了他」，但未曾表示被告等搶辛○○皮夾、手錶及恐嚇
    交付五萬元之情。足見當時是丙○○、丁○○、乙○○三人與辛○○共乘計程車
    ，另有二人騎乘機車到場，辛○○指稱有六人到場，即有不實。且在中正橋停車
    場被告等並未有毆打告訴人，告訴人亦未曾表示手錶遭被告搶走及遭恐嚇交付五
    萬元之情，是告訴人所指訴遭被告等搶走手錶、恐嚇交付五萬元及在中正橋停車
    場遭被告六人毆打等情，與證人甲○○證述情節尚有未符，是否有此事實即有可
    疑。又證人黃新祥結證稱：我是做玻璃帷幕外牆金屬部分，丁○○受僱於我，是
    做助手，八十九年二月十六日我開車載他回家，在高速公路上有一個人一直打行
    動電話給他，我問他什麼事，他說一個朋友向他借錢要還他錢，後來我載他到南
    勢角夜市讓他下車。核與被告丁○○所辯：在八十九年二月十六日約下午四點左
    右，辛○○打我行動電話0000000000給我，說他要還我一千元，在興
    南夜市等我，叫我過去拿，我當時在新竹工地工作，工作很趕，我說沒有空過去
    ，後來晚上八點我坐老闆的車回家，在高速公路上辛○○又打電話來，說怎麼還
    沒來？老闆問我什麼人一直打電話給我，我說一個朋友向我借錢要還我錢，於是
    我坐老闆車子到夜市下車，我到夜市找辛○○，沒找到人，等了約半小時，他過
    來手上拿一本書，他說裡面有一千元要還我，我說你拿出來給我，他說你拿去看
    看，我拿過手，警察就過來了等語相符。是當天確實是辛○○主動打電話給被告
    丁○○，其交付一千元是否即係償還積欠丁○○之款項，不無疑問。告訴人除於
    警訊中到場外，其於偵查中及本院審理中，均未到庭陳述，迭經本院多次傳拘均
    無著，亦未提供證據供本院調查。是並無證據證明被告等六人於「八十九年二月
    九日十七時許」，在台北縣中和市○○街興南夜市內，有傷害、強拉上計程車、
    恐嚇，及在台北縣永和市（起訴書誤載為中和市）中正橋停車場傷害辛○○等犯
    行，不能證明被告等犯罪，揆諸首揭說明，爰為被告等無罪之諭知。
四、被告庚○○、己○○（被告己○○雖出境至緬甸，但其在台同居親屬即其兄長謝
    德榮收受通知後，均轉知被告己○○開庭日期，此經謝德榮到院陳明屬實）經合
    法傳喚無正當理由不到庭，本院認為應諭知無罪之案件，爰不待其陳述逕行判決
    。
五、至被告等於「八十九年二月七日傍晚」，有無傷害、剝奪他人行動自由、恐嚇辛○○之犯行，應由公訴人另行偵查處理。
據上論斷，應依刑事訴訟法第三百零一條第一項前段、第三百零六條，判決如主文。
本案經檢察官伍逸康到庭執行職務
中    華    民    國      九十        年      九      月      十三    日
                                      臺灣板橋地方法院刑事第一庭
                                          法  官  毛崑山
右正本證明與原本無異。
如不服本判決，應於判決送達後十日內，向本院提出上訴狀。
                              書記官  楊灥
中    華    民    國      九十        年      九      月      十四    日


司法院資訊處製作；財團法人民間司法改革基金會備份。
